臺灣臺中地方法院刑事判決　96年度易字第996號
公　訴　人　臺灣臺中地方法院檢察署檢察官
被　　　告　甲○○
上列被告因詐欺案件，經檢察官提起公訴（九十五年度偵字第二
五二六○號），被告於本院受命法官行準備程序時，對於犯罪事
實為有罪之陳述，經本院合議庭裁定由受命法官獨任適用簡式審
判程序，判決如下：
    主    文
甲○○幫助共同意圖為自己不法之所有，以恐嚇使人將本人之物
交付，未遂，處有期徒刑參月，如易科罰金，以新臺幣壹仟元折
算壹日。
    犯罪事實
一、甲○○明知他人使用其帳戶之目的係欲隱匿真實身分，以供
    犯罪集團進行犯罪所用，竟仍不違其本意，於民國九十五年
    七、八月間某日，將其向合作金庫商業銀行股份有限公司臺
    中縣沙鹿分行所申請帳戶（帳號：00000000000
    00號）之存摺、提款卡，連同提卡密碼等物交予恐嚇集團
    使用。嗣該詐欺集團即以取得之甲○○上揭帳戶為犯罪工具
    ，以電話向乙○○詐稱「渠等為幫派份子，經受託以新臺幣
    （下同）五十萬元代價，要斷乙○○雙腳，如欲擺此事，即
    需匯款三萬元至上揭帳戶」等語，欲詐騙乙○○交付財物，
    乙○○於匯款前，先行報警處理，經警指示匯款一元後涷結
    該帳戶，該詐欺集團始未得逞。嗣經警調閱上揭帳戶之開戶
    資料，始查悉上情。
二、案經臺中縣警察局清水分局報告臺灣臺中地方法院檢察署檢
    察官偵查起訴。
    理    由
一、本件被告甲○○於準備程序中，先就上開犯罪事實為有罪之
    陳述，且所犯係死刑、無期徒刑、最輕本刑為三年以上有期
    徒刑以外之罪，經本院合議庭依刑事訴訟法第二百七十三條
    之一第一項之規定，裁定由法官一人獨任進行簡式審判程序
    ，先此敘明。
二、上開犯罪事實，業據被告甲○○於本院審理時坦承不諱，核
    與證人即被害人乙○○於警詢時指證被害經過相符，並有合
    作金庫商業銀行股份有限公司臺中縣沙鹿分行所申請帳戶（
    帳號：0000000000000號）之開戶資料、交易
    明細及證人即被害人乙○○提出之匯款單據各一份附卷可稽
    ，足徵被告前揭自白應屬實情。按刑法第十三條所稱之故意
    本有直接故意（確定故意）與間接故意（不確定故意）之別
    ，條文中「行為人對於構成犯罪之事實，明知並有意使其發
    生者」為直接故意，至於「行為人對於構成犯罪之事實，預
    見其發生而其發生並不違背其本意者」則屬間接故意；又間
    接故意與有認識的過失（又稱疏虞過失）之區別，在於二者
    對構成犯罪之事實雖均預見其能發生，但前者對其發生並不
    違背其本意，後者則確信其不發生。而金融機構帳戶之申請
    甚為簡易方便，如係基於正當用途而有使用帳戶之必要，通
    常需用人得以自己名義申請辦理即可，本無假手他人之必要
    。倘不詳姓名、年籍之詐欺集團成員非將被告提供之金融機
    構帳戶作為犯罪所得存提進出及其他不法用途，豈須隱匿自
    己真實姓名而向被告取得供己使用？又被告率將自己所有金
    融機構帳戶交予他人使用，且與詐欺集團成員並非熟識，衡
    之常情，如此乖離常態之交易行為，就一般具有相當社會經
    驗之人而言，當可輕易預見該人收取存摺、提款卡係供作非
    法使用。再者，蒐集他人金融機構帳戶作為被害人匯入款項
    之交易媒介，用以隱匿真正犯罪者身分及資金流向之犯罪模
    式，多係用於恐嚇取財或詐欺取財等犯罪，此乃一般使用人
    頭帳戶常見之非法利用類型，復經大眾傳播媒體再三披露，
    被告亦無從諉為不知。則不詳姓名、年籍之詐欺集團成員於
    取得被告提供之金融機構帳戶後，嗣經他人用於詐欺取財及
    恐嚇取財之不法用途，此種犯罪手法仍未逸脫於被告幫助他
    人犯罪意思之外，即屬被告所預見。而被告提供金融機構帳
    戶在先，縱已得悉他人可能作為上開犯罪用途，卻又容任該
    項犯罪行為之繼續實現，毫無積極取回前揭物品或其他主觀
    上認為不致發生該項犯罪結果之確信，足徵前揭犯罪行為自
    仍不違其本意，被告應具有幫助他人恐嚇取財及詐欺取財犯
    罪之間接故意。綜上所陳，本案事證已臻明確，被告犯行至
    堪認定。
三、次按本案詐欺集團成員以電話向被害人詐稱「渠等為幫派份
    子，經受託以五十萬元代價，要斷乙○○雙腳，如欲擺此事
    ，即需匯款三萬元至上揭帳戶」等語，係以將來惡害通知被
    害人乙○○，恐嚇被害人乙○○交付財物，此均據被害人乙
    ○○於警詢時證述綦詳。又本件被害人乙○○在接獲恐嚇電
    話後，雖匯款一元至被告上揭帳戶，然在匯款之前，被害人
    乙○○已報警處理，經警指示，為協助查緝犯罪，始同意匯
    款，是該匯款顯非前恐嚇行為所致，是該恐嚇集團恐嚇取財
    行為，應為未遂，而被告提供存摺帳戶予他人恐嚇取財及詐
    欺犯罪使用，雖並未參與上開犯罪之構成要件行為，然其顯
    係以幫助他人犯罪之意思，實施上開犯罪構成要件以外之行
    為，是核被告所為，係犯刑刑法第三十條第一項前段、第三
    百四十六條第三項、第一項之幫助恐嚇取財未遂罪。而被告
    僅係幫助他人實施恐嚇取財及詐欺取財罪，為從犯，應依刑
    法第三十條第二項之規定，按各該罪名正犯之刑減輕之。公
    訴人於本院審理時雖變更起訴法條為刑法第三百三十九條第
    三項、第一項之幫助詐欺未遂罪嫌等語，固非無據。惟按恐
    嚇罪質，非不含有詐欺性，其與詐欺罪之區別，係在行為人
    對於被害人所用之手段，僅使其陷於錯誤者，為詐欺，使發
    生畏懼心者為恐嚇，最高法院著有三十年上字第六六八號判
    例可資參佐。本案詐欺集團成員以惡害恐嚇被害人乙○○，
    致被害人乙○○心生畏懼而報警處理，自應為恐嚇而非詐欺
    ，是公訴人認被告所犯係刑法第三百三十九條第三項、第一
    項之幫助詐欺未遂罪嫌，容有未洽，然起訴基本事實同一，
    爰依法變更起訴法條。爰審酌被告任意提供帳戶予他人犯罪
    使用，造成遭受恐嚇及詐騙之人追查贓款及實際犯罪行為人
    發生阻礙，對於社會治安仍具有相當之危害性，及其犯罪動
    機、目的、手段、於本院審理時尚能坦承犯行之態度等一切
    情狀，量處如主文所示之刑，併諭知易科罰金之折算標準，
    以示懲儆。
據上論斷，應依刑事訴訟法第二百七十三條之一第一項、第二百
九十九條第一項前段、第三百條，刑法第三十條第一項前段、第
二項、第三百四十六條第三項、第一項、第二十五條第二項、第
四十一條第一項前段，刑法施行法第一條之一，判決如主文。
本案經檢察官郭景東到庭執行職務。
中　　華　　民　　國　　96　　年　　3 　　月　　23　　日
                刑事第七庭  法　官  張清洲
以上正本證明與原本無異。
如不服本判決，應於送達後十日內向本院提出上訴狀（須附繕本
），上訴於臺灣高等法院臺中分院。
                            書記官　沈筱玲
中　　華　　民　　國　　96　　年　　3 　　月　　23　　日
附錄論罪科刑法條
刑法第三十條：
幫助他人犯罪者，為從犯。雖他人不知幫助之情者，亦同。
從犯之處罰，得按正犯之刑減輕之。
中華民國刑法第346條
(單純恐嚇罪)
意圖為自己或第三人不法之所有，以恐嚇使人將本人或第三人之
物交付者，處6月以上5年以下有期徒刑，得併科1千元以下罰金
。
以前項方法得財產上不法之利益，或使第三人得之者，亦同。
前二項之未遂犯罰之。
